臺灣苗栗地方法院行政訴訟判決  
110年度交字第66號
110年10月26日辯論終結
原      告  今登交通有限公司

法定代理人  黃冠傑  
被      告  交通部公路總局新竹區監理所

代  表  人  吳季娟  
訴訟代理人  賴姿伶  
上列當事人間交通裁決事件，原告不服被告於民國110年8月20日
竹監苗字第54-GU0000000號裁決，提起行政訴訟，本院判決如下
：
    主  文
原告之訴駁回。
訴訟費用新臺幣300元由原告負擔。
    事實及理由
壹、爭訟概要：訴外人褚桂良於民國110年7月2日駕駛原告所有
    之車號000-0000號營業貨運曳引車牽引HBA-7532號營業半拖
    車（均非砂石專用車），於同日下午3時6分許至臺中市○○區
    ○○路000號臺中市政府環境保護局后里廠載運焚化爐底渣，
    嗣於同日下午3時38分許，行經臺中市西屯區環中路2段與凱
    旋路路口時，經臺中市政府警察局第六分局（下稱第六分局
    ）員警攔查，再至臺中市○○區○○路00號玉門地磅站由員警檢
    視載運物及過磅後，經員警於同日製發舉發違反道路交通管
    理事件通知單，上載違規事實「裝載砂石、土方，未依規定
    使用砂石專用車（禁止通行）牽引HBA-7532營業半拖車」；
    其後被告於110年8月20日製發裁決書（竹監苗字第54-GU000
    0000號），以「裝載砂石土方未依規定使用專用車輛（未
    依規定使用專用車輛）」為由，依道路交通管理處罰條例（
    下稱道交條例）第29條之1第1項規定，處原告罰鍰新臺幣（
    下同）6萬元（下稱原處分），原告不服原處分而提起本訴
    。
貳、實體部分
一、原告主張：原告所有上開車輛當日係運送焚化爐底渣，並非
    道交條例第29條之1所稱之砂石、土方，該砂石、土方依土
    石採取法第4條第1款規定，應指有建築目的，或至少有類此
    目的之有利用價值之砂石、土方，原處分違法等語。並聲明
    ：原處分撤銷。
二、被告則以：經被告審視後，原告所有上開車輛所載運之貨品
    外觀確實與砂石、土方無異，違規事實明確，參酌道交條例
    第29條之1第1項立法理由及垃圾焚化廠焚化底渣再利用管理
    方式第8點規定，該焚化爐底渣與砂石、土方性質相類似，
    行車時有逸散、掉落，影響交通安全之虞，應採取較嚴謹之
    載運方式，原處分應屬適法等語。並聲明：原告之訴駁回。
三、兩造協議簡化爭點如下（交字卷〈下同〉第231至232頁，不爭
    執事項並有所列相關證據可佐，堪信為真實）：
  ㈠不爭執事項
  ⒈訴外人褚桂良於110年7月2日駕駛原告所有之車號000-0000號
    營業貨運曳引車牽引HBA-7532號營業半拖車，該等車輛均非
    砂石專用車（第145至147頁汽車、拖車車籍資料，第111至1
    19頁原告行政陳報狀及所附汽車新領牌照登記書、拖車新領
    照登記書、行車執照），於同日下午3時6分許至臺中市○○區
    ○○路000號臺中市政府環境保護局后里廠載運焚化爐底渣（
    廢棄物代碼D-1103）（第37至41頁后里資源回收廠過磅單、
    行車歷史軌跡、事業廢棄物處理後管制遞送三聯單）；嗣於
    同日下午3時38分許，行經臺中市西屯區環中路2段與凱旋路
    路口時，經第六分局員警攔查，再至臺中市○○區○○路00號玉
    門地磅站由員警檢視載運物及過磅後（第49頁第六分局110
    年7月27日函文），於同日製發舉發違反道路交通管理事件
    通知單，上載違規事實為「裝載砂石、土方，未依規定使用
    砂石專用車（禁止通行）牽引HBA-7532營業半拖車」，訴外
    人褚桂良於同日不服取締而拒絕簽收（第141頁通知單）。
  ⒉被告於110年8月20日製發裁決書（竹監苗字第54-GU0000000
    號），以「裝載砂石土方未依規定使用專用車輛（未依規
    定使用專用車輛）」為由，依道交條例第29條之1第1項規定
    ，處原告罰鍰6萬元（第143頁裁決書，即原處分），該裁決
    書並於同年月26日送達原告（第149頁送達證書）。
  ⒊依違反交通管理事件統一裁罰基準及處理細則之附件違反道
    路交通管理事件統一裁罰基準表，違反道路交通管理處罰條
    例第29條之1第1項規定者，屬未依規定使用專用車廂之裁罰
    基準為6萬元（第75至76頁）。
  ⒋原告有經苗栗縣政府於110年5月13日核發苗栗縣政府廢棄物
    清除許可證（109苗栗縣廢乙清字第0008號），該許可證許
    可清除項目包括一般廢棄物及一般事業廢棄物，另包含代碼
    D-1103焚化爐底渣，而清除車輛包括車號000-0000號營業貨
    運曳引車及車號000-0000號營業半拖車（第23至36頁）。
  ㈡爭執事項
  ⒈原告所有上開車輛當日載運之焚化爐底渣，是否屬道交條例
    第29條之1第1項所稱之「砂石、土方」？原告是否未依規定
    使用專用車輛載運砂石、土方？
  ⒉原告請求撤銷原處分，有無理由？  
四、本院之判斷
  ㈠爭點一：
  ⒈按道交條例第29條之1第1項規定，裝載砂石、土方未依規定
    使用專用車輛或其專用車廂未合於規定或變更車廂者，應處
    罰鍰並當場禁止通行。又道路交通安全規則第39條、第39條
    之1、第42條，關於裝載砂石土方車輛使用專用車輛或專用
    車廂規定及砂石專用車貨廂標示規定，對於裝載砂石、土方
    專用車輛之檢驗項目、標準及標示均有詳細規定，究其立法
    目的，乃為建立砂石專用車制度及加強管理砂石車輛，避免
    砂石車輛因超載、超重、砂石滲漏飛散等情形致影響用路人
    行車安全（臺中高等行政法院110年度交上字第62號判決意
    旨參照）。從而該項立法理由既係因行駛於道路之砂石車，
    因車體龐大，駕駛人行駛於道路多有死角，不幸發生撞擊不
    易警覺，且所載砂石、土方沉重，容易散逸，影響視野，苟
    不慎掉落，恐砸傷人車，均影響行車安全，為求維護交通安
    全而就裝載砂石之車輛規格嚴格規範，故舉凡載運砂石、土
    方或相類似性質之物，行車時有逸散、掉落，影響交通安全
    之虞時，均應有該項之適用，方能體現該條立法精神。
　⒉經查：
　⑴本院當庭勘驗員警密錄器執勤影像畫面後，勘驗結果顯示原
    告所有上開車輛當日所載運之物體，絕大部分為灰黑色砂狀
    、塊狀物體、粒狀混和之塊狀物，並混有人造物品（類似繩
    索、布、塑膠袋、金屬絲、塑膠、鐵製物品之物）（第230
    頁勘驗筆錄），且經本院另勘驗原告當庭提出之其主張為當
    日運送之焚化爐底渣，勘驗結果亦可見係包括灰黑色砂狀、
    塊狀物體及灰黑色尖硬金屬類物體（第232頁勘驗筆錄），
    足認當日所載運之物體，確有一部分灰黑色砂狀物體，係具
    有行車時容易逸散、掉落致影響視線之性質，而與道交條例
    第29條之1第1項規範之砂石、土方性質相類似，依上所述，
    自仍有該項之適用，而應使用砂石專用車輛及車廂載運。然
    依不爭執事項⒈，原告所有上開車輛均非砂石專用車，故原
    告即上開車輛所有人，自有裝載砂石、土方未依規定使用專
    用車輛之違規事實無疑。
　⑵原告雖以前詞置辯，然土石採取法第1條已揭櫫其立法目的為
    「為合理開發土石資源，維護自然環境，健全管理制度，防
    止不當土石採取造成相關災害，以達致國家永續發展之目的
    ，特制定本法」，足認該法係規範土石資源，與道交條例第
    29條之1第1項之立法目的不同，自難以土石採取法第4條第1
    款關於土石（指礦業法第3條所列各礦以外之土、砂、礫及
    石等天然資源）之規定，解釋何謂道交條例第29條之1第1項
    所稱之砂石、土方；又交通部分別認為：①「汙泥」之外觀
    與成分與一般土方無異，故其裝載行駛道路時，即應依照規
    定使用砂石專用車輛（該部99年8月24日交路字第099004715
    9號、100年7月3日交路字第1000041355號），②「水泥熟料
    」（該部99年8月25日交路字第0990049548號函文）及③「瀝
    青刨除物（瀝青混凝土鋪設使用後刨除之物）」（該部99年
    10月1日交路字第0990051386號函文）非屬砂石、土方範圍
    ，而④「熟料（水泥半成品）」是否屬水泥熟料之一種，則
    應就具體物品事實認定（該部99年8月30日交路字第0990048
    934號函文），並具體指出「污泥之外觀與成分和一般土方
    無異，爰其裝載行駛道路係應依規定使用專用車輛或車廂，
    並無疑義」（該部101年11月14日交路字第1010038521號函
    文），足認該部係依物體性質判斷，倘物體之外觀與成分與
    砂石、土方無異，即有道交條例第29條之1第1項之適用，從
    而原告所有上開車輛當日載運之物體，既有一部分灰黑色砂
    狀物與砂石、土方外觀、性質相類似，礙難援用外觀、性質
    不相當之「瀝青刨除物」為有利於己之認定（第21頁）。
  ㈡爭點二：
　　綜上，依不爭執事項⒈及上開勘驗結果，原告所有上開車輛
    當日載送之焚化爐底渣，外觀及性質與砂石、土方相類似，
    然該等車輛均非砂石專用車，原告自有裝載砂石、土方未依
    規定使用專用車輛之違規事實無疑，從而被告依道交條例第
    29條之1第1項規定，對原告裁罰如不爭執事項⒉所示原處分
    ，經核於法相符，且與不爭執事項⒊之裁罰基準表標準一致
    ，並無原告所指違法之處，原告訴請撤銷原處分為無理由，
    應予駁回。
五、本件事證已臻明確，兩造其餘攻擊防禦方法及訴訟資料，經
    本院審酌後核於本判決結果不生影響，爰不逐一論述，併此
    敘明。
六、本件第一審裁判費為300元，依行政訴訟法第98條第1項本文
    規定，應由敗訴之原告負擔，併依同法第237條之8第1項規
    定，確定第一審訴訟費用額如主文第2項所示。
七、結論：本件原告之訴為無理由，依同法第195條第1項後段規
    定，判決如主文第1項所示。
中　　華　　民　　國　　110 　年　　10　　月　　29　　日
                  行政訴訟庭　法　官　劉奕榔
以上正本係照原本作成。
如不服本判決，應於判決送達後20日內，向本院提出上訴狀並表
明上訴理由（原判決所違背之法令及其具體內容或依訴訟資料可
認為原判決有違背法令之具體事實），其未載明上訴理由者，應
於提出上訴後20日內向本院補提理由書（上訴狀及上訴理由書均
須按他造人數附繕本，如未按期補提上訴理由書，則逕予駁回上
訴），並應繳納上訴裁判費新臺幣750元。
                              書記官  江秋靜
中　　華　　民　　國　　110 　年　　10　　月　　29　　日